【裁判字號】    99,監宣,247
【裁判日期】    991013
【裁判案由】    監護宣告
【裁判全文】
臺灣桃園地方法院民事裁定             99年度監宣字第247號
聲  請  人  乙○○○
相  對  人  甲○○
樓上列聲請人對於相對人聲請監護宣告事件，本院裁定如下：
    主  文
宣告甲○○（男；民國○○年○ 月○○日生；身分證統一編號：
Ｚ000000000號）為受輔助宣告之人。
選定乙○○○（女；民國○○年○○ 月○○ 日生；身分證統一編
號：Ｚ000000000號）為受輔助宣告人之輔助人。
聲請程序費用由受輔助宣告人負擔。
    理  由
一、本件聲請意旨略以：聲請人為相對人之妻；相對人自99年6
    月13日起因中風、失智、高血壓等疾病，雖送醫診治但不見
    起色，近日甚且已因精神障礙或其他心智缺陷，致不能為意
    思表示或受意思表示，或不能辨識其意思表示之效果，為此
    依民法第14條、民事訴訟法第597 條第1 項之規定，聲請准
    對相對人為監護宣告。若鈞院認相對人尚未達可宣告監護之
    程度，則請依民法第14條第3項、第15條之1 第1 項、民事
    訴訟法第624-3 條之規定為輔助宣告。
二、關於宣告相對人為受輔助宣告人部分：
(一)按對於因精神障礙或其他心智缺陷，致不能為意思表示或受
    意思表示，或不能辨識其意思表示之效果者，法院得因本人
    、配偶、4 親等內之親屬、最近1 年有同居事實之其他親屬
    、檢察官、主管機關或社會福利機構之聲請，為監護之宣告
    ；對於因精神障礙或其他心智缺陷，致其為意思表示或受意
    思表示，或辨識其意思表示效果之能力，顯有不足者，法院
    得因本人、配偶、4 親等內之親屬、最近1 年有同居事實之
    其他親屬、檢察官、主管機關或社會福利機構之聲請，為輔
    助之宣告，民法第14條第1 項、第15條之1 分別定有明文。
    又法院對於監護之聲請，認為未達民法第14條第1 項之程度
    ，而有輔助宣告之原因者，得依聲請或依職權以裁定為輔助
    之宣告，民法第14條第3 項、民事訴訟法第624 條之3 第1
    項分別定有明文。
(二)本院於鑑定人即迎旭診所精神鑑定醫師邱瑞祥前，訊問勘驗
    相對人，經法官詢問相對人日常生活相關事宜，相對人大致
    可回答，但據聲請人稱，相對人所述多與事實不符，有本院
    99年10月4日訊問筆錄1 份在卷可憑。而據鑑定人提出之鑑
    定報告，略以：精神狀態檢查:徐員意識清楚。外觀尚整潔
    。注意力尚可。態度可部份合作。表情淡漠。對問話多可
    切題回答，然內容多半與事實不符。無異常行為。思考內
    容疑有虛談現象。無明顯知覺異常。除認得家人外，對人、
    地、時的定向感已明顯受損。判斷力亦不佳。無身體抱怨
    。無病識感。顯示其認知功能已有中度損害，已無獨立處理
    個人事務之能力。精神狀態已達精神耗弱之程度。理學檢查
    : 徐員頭部無外傷。左側肢體輕微偏癱。其他無明顯異常。
    鑑定結果：徐員目前因心智缺陷，致其為意思表示、受意思
    表示、辨識意思表示效果之能力顯有不足。亦即過去所謂已
    達到「精神耗弱」之程度。此有迎旭診所中華民國九十九年
    十月五日迎旭祥監宣字第99105 號函附精神鑑定報告書在卷
    可參。本院審酌相對人心智之缺陷程度並參諸上揭鑑定結果
    之意見，認相對人於為意思表示或受意思表示或辨識其意思
    表示效果的能力確顯有不足，而有賴他人從旁予以輔助之需
    要，爰依法宣告相對人為受輔助宣告人。
三、關於指定輔助人部分：
(一)按受輔助宣告之人，應置輔助人，民法第1113條之1第1項定
    有明文。又法院為輔助之宣告時，應依職權就配偶、四親等
    內之親屬、最近一年有同居事實之其他親屬、主管機關、社
    會福利機構或其他適當之人選定一人或數人為輔助人；法院
    為選定輔助人前，得命主管機關或社會福利機構進行訪視，
    提出調查報告及建議；法院選定輔助人時，應依受輔助宣告
    之人之最佳利益，優先考量受輔助宣告之人之意見，審酌一
    切情狀，並注意下列事項：一、受輔助宣告之人之身心狀態
    與生活及財產狀況。二、受輔助宣告之人與其配偶、子女或
    其他共同生活之人間之情感狀況。三、輔助人之職業、經歷
    、意見及其與受輔助宣告之人之利害關係。四、法人為輔助
    人時，其事業之種類與內容，法人及其代表人與受監護宣告
    之人之利害關係，此觀民法第1113條之1 第2 項準用同法第
    第1111條第1 項、第2 項、第1111條之1 規定甚明。
(二)經本院囑請桃園縣政府對聲請人等進行訪視，訪視報告略以
    ：本件聲請人聲請監護宣告之原因，係因案主（相對人）甲
    ○○於99年5月第三度中風返家休養、家人發現相對人有失
    智症之情形，經診斷確診，目前相對人甲○○領有輕度失智
    症之身心障礙手冊，因擔心相對人獨自在家易發生危險，故
    於99年6月委託眾生護理之家照顧迄今。聲請人乙○○○表
    示，因相對人甲○○曾借朋友陳先生50萬元，惟陳先生無意
    償還，未來擬代理相對人甲○○提出司法訴訟，因此有聲請
    監護宣告之需求。相對人長子徐明傑、長女徐筠喬、次子徐
    明煌圴同意由聲請人乙○○○擔任監護人，案家意見一致等
    語，有桃園縣政府會處社會工作及救助科監護宣告訪視報告
    在卷可稽。本院審核上情，認聲請人係受輔助宣告人之妻，
    平日即為受輔助宣告人實際生活的主要照顧者，其在子女之
    協助下，對受輔助宣告人應會有最妥善之照顧，且查聲請人
    又無其他不適或不宜擔任受輔助宣告人之輔助人的積極、消
    極原因，如由聲請人擔任受輔助宣告人之輔助人，對於受輔
    助宣告人，應具有最佳之利益。爰依法選定聲請人為受輔助
    宣告人之輔助人。
四、依民事訴訟法第624 條之1 第3 項、第608 條第1 項，裁定
    如主文。
中    華    民    國    99    年    10     月   13    日
                  家事法庭法  官  陳添喜
以上正本係照原本作成。
宣告受監護宣告裁定不得抗告。
如對指定監護人裁定抗告須於裁定送達後10日內向本院提出抗告
狀，並繳納裁判費１０００元。
中    華    民    國    99    年    10    月  14  日
                          書記官  楊慧伶

司法院資訊處製作；財團法人民間司法改革基金會備份。
